【裁判字號】    87,訴,464
【裁判日期】    891220
【裁判案由】    妨害自由
【裁判全文】
臺灣新竹地方法院刑事判決                          八十七年度訴字第四六四號
    公  訴  人  臺灣新竹地方法院檢察署檢察官
    被      告  庚○○
    選任辯護人  許麗紅
右列被告因妨害自由等案件，經檢察官提起公訴（八十七年度偵字第四二一六、四四
三二號），暨移送併辦（八十七年度偵字第六一七八號、台灣板橋地方法院檢察署八
十七年度偵字第一九五七三號），本院判決如左︰
    主  文
庚○○以加害生命、身體之事，恐嚇他人致生危害於安全，處有期徒刑參月；又以非
法方法剝奪人之行動自由，未遂，處有期徒刑拾月；又損壞他人之汽車前保險桿、水
箱、大燈，足以生損害於他人，處罰金參仟元，如易服勞役，以參佰元折算壹日。應
執行有期徒刑壹年，併執行罰金參仟元，罰金如易服勞役，以參佰元折算壹日。
    事  實
一、（１）庚○○與戊○○原為同事，庚○○因於民國八十七年五月十二日涉及殺人
    未遂案（業經台灣高等法院台中分院於八十八年十月二十八日判處有期徒刑五年
    六月確定），庚○○認其涉案乃因戊○○而起，遂欲使戊○○為其承擔部分刑責
    ，戊○○不從，庚○○即基於恐嚇戊○○及其家人之犯意，於民國八十七年五月
    十五日（起訴書誤載為八十七年五月十二日，應予更正），自台中市某便利商店
    傳真「幹，有種永平路不要關門，試試看。」等文字至戊○○位於台中縣太平市
    ○○路○段六十號住處，以加害戊○○及其家人之生命、身體之事恐嚇戊○○及
    其家人，使戊○○及其夫甲○○心生畏懼，致生危害於安全。（２）庚○○復於
    八十七年六月三十日晚上十時許，駕駛ＦＦ─四九二七號自小客車攜帶一支長三
    角鐵至戊○○工作之新竹縣竹北市○○路四六四號台元紡織廠，尾隨戊○○所搭
    乘開往關西鎮方向之交通車，行經竹北市○○路中正國小前，庚○○便將該車攔
    下，持該支長三角鐵，找到戊○○後，欲將戊○○強拖下車押至其所駕駛之ＦＦ
    ─四九二七號自小客車車上以剝奪戊○○之行動自由，惟戊○○不從，庚○○乃
    基於傷害之犯意，先在台元紡織廠之交通車上持該三角鐵毆打戊○○，繼而對戊○○拳打腳踢，俟戊○○被拖下交通車而不願上庚○○所駕駛之ＦＦ─四九二七
    號自小客車時，復持路邊之花盆砸戊○○惟未砸中，致戊○○受有下唇瘀傷六＊
    一公分、頸部瘀傷五＊四公分、前胸瘀傷二處八＊三公分、十＊四公分、左手肘
    瘀傷四＊四公分、左下腳瘀傷八＊四公分之傷害，嗣為受理報案後趕至之警察阻
    止，戊○○始未被庚○○押上前揭ＦＦ─四九二七號自小客車。（３）庚○○另
    於八十七年七月八日上午八時許，趁戊○○與其家人外出返家之際，在戊○○位
    於關西鎮石光里十四鄰石岡子一四六號娘家住處門前，駕駛不詳車號之自小客車
    衝撞戊○○所乘坐而為其夫甲○○所駕駛之Ｎ七─五七九號牌營業小客車，致該
    車前保險桿、水箱及大燈損壞，足生損害於甲○○。
二、案經戊○○訴由新竹縣警察局竹北分局報告暨戊○○訴請台灣新竹地院檢察署檢
    察官偵查起訴。
    理  由
一、（１）訊之被告庚○○對於傳真「幹，有種永平路不要關門，試試看。」等文字
    至戊○○位於台中縣太平市○○路○段六十號住處之事實坦承不諱，核與被害人
    戊○○及其夫甲○○指訴情節相符，並有傳真影本一件附卷可稽。（２）被告雖
    坦承攔下台元交通車將戊○○強拖下車並毆打戊○○之事實，惟矢口否認有何妨
害自由犯行，辯稱：渠僅係欲詢問戊○○為何隱瞞已婚之事，並非欲拉戊○○上
    渠駕駛之汽車云云。惟查：右揭事實業據被告庚○○於警訊供稱「於八十七年六
    月三十日二十二時三分許我在竹北市○○路中正國小前攔台元紡織廠交通車，上
    車硬把戊○○強押下車，欲帶上我所駕駛之ＦＦ─四九二七號自小客車」等語（
    參八十七年度偵字第四二一六號偵查卷宗第四頁背面），其於偵查中亦坦承「我
    以車直停在交通車前下車後手持角鐵，對司機言要找戊○○，司機說好，但言不
    可傷害人，我上車即找到她，拉她下車上我車，但她不願上車。」等語（同前卷
    第十五頁背面），其於本院八十七年十二月十日訊問時亦坦言「有拿三角鐵將她
    從車上強拉下，用三角鐵打她手，並以腳踹她」等語，且迭據被害人戊○○於警
    訊、偵查及審理中指訴甚詳，並有診斷證明書一件在卷可參，復經目擊證人范鑫
    妹於偵查中證稱「第二部是我們（往）關西（交通）車，（庚○○）要上車，警
    衛不肯，（交通）車出（工）廠，他尾隨一段路後，司機見有人跟，即停下，他
    即持一長三角鐵上車找，找到後即以手足踢打戊○○，並拖拉打她下車，她是倒
    在地的被拉下去，下車後，一直要拉她上車，但許女掙扎不肯，後我們車即開走
    。」等語甚詳（參同前卷第二十八頁）。（３）被告雖坦承曾駕車撞到甲○○所
    駕駛之汽車，惟矢口否認有何毀損犯行，辯稱：係倒車時不慎撞到，非故意要撞
    甲○○之汽車云云。惟查右揭事實業據告訴人戊○○指訴歷歷，且經目擊證人龍
    志忠於偵查中證稱「我正好下車見有一藍色車欲撞計程車未撞到，計程車緊急剎
    車，但藍色車倒車去撞計程車，撞了後即跑了」「（計程車何處毀損？）前保險
    桿、水箱、大燈」「（依你看，倒車速度如何？）很快，衝過來之速度更快」等
    語（參同前卷第三十八頁背面、第三十九頁）甚詳，並有估價單影本、新竹縣警
    察局新埔分局受理各類案件紀錄表影本及汽車新牌照登記書影本各一件在卷可佐
    。綜上所述，本件被告所辯顯係推諉飾卸之詞，不足採信，其犯行堪以認定。
二、核被告所為事實（１）之行為，係犯刑法第三百零五條之恐嚇罪，所為事實（２
    ）之行為係犯同法第三百零二條第三項、第一項之妨害自由未遂罪及第二百七十
    七條第一項之傷害罪，所為事實（３）之行為係犯同法第三百五十四條之毀損罪
    。被告一恐嚇行為侵害戊○○及其夫甲○○之法益，為想像競合犯，從一恐嚇罪
  處斷。又其所犯妨害自由未遂罪與傷害罪間有方法結果之牽連關係，應從較重之
    妨害自由未遂罪處斷，且被告著手於妨害自由罪之實行，惟未達將告訴人拉上車
    之既遂階段，為未遂犯，爰依法減輕其刑。被告所犯上開恐嚇、妨害自由未遂、
    毀損三罪間，犯意個別，行為互殊，應分論併罰。爰審酌被告品行、犯罪動機、
    目的、手段、方法，一再糾纏有夫之婦，甚至波及告訴人周遭之人，犯罪後僅坦
    承部分犯行，態度不佳等其他一切情狀，分別判處如主文所示之刑，並就有期徒
    刑部分定其應執行之刑，暨就罰金刑部分諭知易服勞役之折算標準，以示懲儆。
    至被告傳真恐嚇戊○○、甲○○所用之恐嚇紙張暨其傷害戊○○所用之長三角鐵
    未據扣案，殆已滅失，為免將來執行之困難，爰不予宣告沒收，附此敘明。
三、公訴意旨另以：（１）被告於八十七年五月十二日在告訴人戊○○位於台中縣太
    平市○○路○段六十號住處門口張貼「幹，有種永平路不要關門，試試看。」紙
    張之方式恐嚇戊○○及其家人。（２）又於同年月二十七日與戊○○同至台北找
    戊○○之姐丁○○，揚言「若不答應，會讓你們好看，．．．．叫你妹家庭破碎
    」，恐嚇戊○○、丁○○，並於其後，不斷以電話恐嚇丁○○。（３）於八十七
    年五月十八日清晨，駕駛一．五噸貨車至戊○○位於台中縣太平市○○路○段六
    十號住處門口，以貨車擋住該處大門，致戊○○及其家人無法出入，以此方式剝
    奪他人行動自由，嗣經戊○○之夫向他人借來拖車始將貨車拖離。（４）復於八
    十七年六月二十七日夜間十時三十分許，以有事相談為由，騙戊○○上被告所駕
    駛之自小客車，並將車駛向被告台北住處，途中恐嚇：勿使其發瘋，否則會先死
    ，亦不准下車，否則會出手打人。至台北住處，被告將許女帶入房內，直到二十
    八日清晨，始將戊○○送回家中。因認被告涉有恐嚇、妨害自由等罪嫌云云。訊
    之被告雖坦承與許女去找丁○○且打過三、四次電話予丁○○，曾駕駛貨車至許
    女台中縣太平市住處門口，暨搭載許女至台北之事實，惟堅決否認有何前揭恐嚇
    、妨害自由等犯行，辯稱：渠僅傳真至戊○○家中，並未在許女住家附近張貼紙
    張；係告訴人帶渠至台北師範學院與丁○○見面，雙方談話愉快，並無恐嚇情事
    ，且渠與丁○○見面不到三次；渠係委託戊○○修車始將該貨車駛至許女住處門
    口，但未擋住許女住處大門；渠係應戊○○要求駕駛貨車載許女前往台北，許女
  之女亦在車上等語。按告訴人之告訴，係以使被告受刑事訴追為目的，是其陳述
    是否與事實相符，仍應調查其他證據以資審認。最高法院五十二年台上字第一三
    ００號判例可資參照。經查公訴人無非以告訴人戊○○之指訴為主要依據，惟（
    １）質之告訴人戊○○自承並無證據證明被告曾在其住處門口張貼恐嚇紙張一事
    ，尚難僅憑告訴人片面指訴即認被告有右揭張貼恐嚇紙張之事。（２）雖證人丁○○於偵查及本院八十七年九月十七日訊問時均證稱被告確與告訴人戊○○至師
    範學院恐嚇丁○○與戊○○云云，然證人丁○○於八十九年十一月二十二日卻證
    稱「當天傍晚五、六點左右，因被告在台中之刑案來找我，被告說他有案底，我
    妹沒有案底，希望我妹妹可以幫他承擔，當時是在學校餐廳洽談，沒有恐嚇我，
    事後一星期，他台中刑案被害人提出告訴，被告才打電話，前後約自五月到八月
    陸續打電話到我宿舍，有時一天打來十幾通，電話中沒有明顯恐嚇，拒絕他的要
    求，他會罵三字經。」等語，是證人丁○○前後證述不一，且差異甚大，尚難依
    此有瑕疵之證據，證明被告此部分恐嚇犯行。（３）被告雖於八十七年五月十八
    日確曾駕駛其母乙○○所有之ＫＥ─三六一九號牌一．五噸貨車至戊○○位於台
    中縣太平市○○路○段六十號住處門口，惟斯時告訴人戊○○係住在娘家新竹縣
    關西鎮，並未住在太平市○○路○段六十號，此為告訴人戊○○所自承，且告訴
    人之夫甲○○當時已出外開計程車，家中無人等情，亦據證人甲○○證述在卷，
    茲告訴人戊○○當時未住太平市○○路住處，且其夫甲○○已出門，則彼二人行
    動自由並未受到限制，尚難以妨害自由罪相繩。雖證人甲○○證稱其因貨車擋門
    無法直接由大門進入住家云云，但其亦坦承嗣經由隔壁鄰居頂樓返回住處，且訊
    之當時到場處理之台中縣警察局霧峰分局太平分駐所警員陳永發證稱係八十七年
    五月十九日接獲報案至現場，現場無人，鐵捲門開著等語，再依其所提出之工作
    紀錄簿記載「至永平路一段六十號前處理一部自小貨車ＫＥ─三六一九號，經查
    為金門縣車輛，電話登記不實，經多次查訊，仍無法聯絡上」，則告訴人之夫甲○○進出家門之權利是否受損亦尚有疑義。況被告於停車時既未對甲○○之人身
    施何強暴、脅迫行為，亦與刑法第三百零四條強制罪之構成要件不合。（４）至
    告訴人戊○○於八十七年六月二十七日夜間十時三十分許，被騙上被告所駕駛之
    自小客車至被告台北住處並遭恐嚇一節，為被告所否認，且告訴人戊○○亦自承
    並無任何證據足資證明，尚難僅憑告訴人片面指訴遽入人罪。綜上所述，被告被
    訴恐嚇、妨害自由罪部分或屬不能證明或屬無法成立，惟公訴人認與前揭判決有
    罪部分有連續犯之裁判上一罪關係，爰不另為無罪之諭知。
四、移送併辦（即八十七年度偵字第六一七八號）意旨另以：被告於八十七年八月十
    六日晚上七時許，駕駛Ｃ二─三七五號營業小客車搭載戊○○至新竹縣關西鎮東
    平里一鄰墳墓旁，對戊○○嚇稱：如不向台灣新竹、板橋地方法院檢察署撤銷許
    女對蔡某所提出恐嚇、妨害自由案件之告訴，將殺害許女及其家人等語，因認被
    告涉有恐嚇罪嫌云云。訊之被告堅決否認於右揭時地恐嚇告訴人，辯稱：渠於右
    揭時地未去找戊○○等語。經質之告訴人戊○○自承並無證據足資證明被告恐嚇
    一事。且查告訴人戊○○於次日即八十七年八月十七日尚與被告庚○○同至台北
    縣三峽分局鶯歌派出所會同證人己○○一起向該派出所領回被查扣之Ｃ二─三七
    五號營業小客車（係庚○○向己○○承租），並由告訴人與被告共同簽發面額新
    台幣一萬五千元之本票一紙充當租金交付己○○等情，業據證人己○○證述在卷
    ，亦為告訴人戊○○所自承，並有本票影本一件附卷可稽，衡情告訴人若於前一
    日遭被告恐嚇，則其躲避被告唯恐不及，豈願於次日尚陪同被告北上領車並為被
    告負擔債務之理？況被告係於八十七年八月十七日始經由己○○而領得該部Ｃ二
    ─三七五號營業小客車，則被告自不可能於領車前一日即駕駛該車至關西鎮，是
    告訴人此部分指訴尚屬不能證明，自應退回檢察官另行處理。
五、移送併辦（即台灣板橋地方法院檢察署八十七年度偵字第一九五七三號）意旨另
    以：被告於八十七年八月二十二日上午九時十分許，在台中市○○路、進化路口
    ，駕車攔阻告訴人戊○○所騎乘之機車，並押告訴人上車北上，不准告訴人下車
    ，迄同年月二十五日下午三時許，被告約一名綽號「全哥」之人在新莊市昌盛郵
    局附近協商欲向告訴人娘家勒贖或將告訴人賣至妓女戶時，告訴人亟思逃離而不
    願再上車，被告竟持棒球棒毆打告訴人，致告訴人受有腦震盪之傷害而昏倒在地
    ，經台北縣警察局新莊分局中港派出所警員丙○○將告訴人送醫始倖免於難，因
    認被告涉有殺人未遂等罪嫌云云。訊之被告固坦承於右揭時地搭載告訴人北上暨
    毆打告訴人之事實，惟辯稱：係告訴人自願陪渠北上找工作，係因告訴人威脅渠
    要報警投訴有關渠在台中殺人之事，一時生氣才毆打告訴人等語。經查，本件告
    訴人請求傳訊之證人即台北縣警察局新莊分局中港派出所警員丙○○於審理中係
    證稱「我並未至現場，當時是我同事先去處理，後來我才接手，告訴人是我同事
    送醫，後來再把球棒交給我，他們說自己要去法院提告訴，告訴人只報案說被打
    」等語（參八十九年十一月一日訊問筆錄），且依其所提出之工作紀錄簿所載「
    處理戊○○傷害案，該民要到法院直接告訴」，僅能證明被告受傷一事，尚難證
    明被告有何妨害自由罪嫌。而質之告訴人戊○○自承被告將其自台中帶走之目的
    在於向告訴人娘家要錢或將之價賣妓女戶，則被告縱有強將告訴人自台中帶至台
    北之行為，亦屬懲治盜匪條例第二條第一項之意圖勒贖而擄人或刑法第二百四十
    條第三項、第二項之妨害家庭罪，而非僅係單純之妨害自由罪，尚與本件前揭判
    決有罪之妨害自由部分無裁判上一罪關係。至被告雖於八十七年六月三十日晚上
    十時許，在竹北市○○路中正國小前，毆打戊○○，惟其係因許女不願被其帶走
    而為之，與被告於八十七年八月二十二日係臨時因告訴人威脅被告要報警而毆打
    之行為，尚難認被告前後二傷害行為係基於概括犯意而為之，應認八十七年八月
    二十二日之傷害行為係臨時起意，而與本件前揭判決有罪之傷害部分無裁判上一
    罪關係，自均應退回檢察官另行處理。
據上論斷，應依刑事訴訟法第二百九十九條第一項前段，刑法第三百零五條、第三百
零二條第三項、第一項、第二百七十七條第一項、第三百五十四條、第二十六條前段
、第五十五條、第四十二條第二項、第五十一條第五款，罰金罰鍰提高標準條例第一
條前段、第二條，判決如主文。
本案經檢察官林李嘉到庭執行職務。
中      華      民      國    八十九    年     十二     月     二十     日
                                  臺灣新竹地方法院刑事第一庭
                                      法  官  賴  淑  敏
右正本證明與原本無異。
如不服本判決，應於判決送達後十日內向本院提出上訴狀上（應附繕本），上訴於台
灣高等法院。
                                      書記官  曾  秀  貞
中    華    民    國   八十九    年    十二    月     二十     日
附錄法條：
中華民國刑法第二百七十七條第一項：
傷害人之身體或健康者，處三年以下有期徒刑、拘役或一千元以下罰金。
中華民國刑法第三百零二條：
私行拘禁或以其他非法方法，剝奪人之行動自由者，處五年以下有期徒刑、拘役或三
百元以下罰金。
因而致人於死者，處無期徒刑或七年以上有期徒刑，致重傷者，處三年以上十年以下
有期徒刑。
第一項之未遂犯罰之。
中華民國刑法第三百五十四條：
毀棄、損壞前二條以外之他人之物或令致不堪用，足以生損害於公眾或他人者，處二
年以下有期徒刑、拘役或五百元以下罰金。


司法院資訊處製作；財團法人民間司法改革基金會備份。
